臺灣新北地方法院刑事判決
111年度審交易字第839號
公  訴  人  臺灣新北地方檢察署檢察官
被      告  邱寶弘



上列被告因過失傷害案件，經檢察官提起公訴（111年度偵字第8
369號），被告於準備程序中就被訴事實為有罪之陳述，本院裁
定進行簡式審判程序，茲判決如下：
    主  文
邱寶弘汽車駕駛人，無駕駛執照駕車，行經行人穿越道不依規定
讓行人優先通行，因而犯過失傷害致人重傷罪，處有期徒刑陸月
，如易科罰金，以新臺幣壹仟元折算壹日。
    事  實
一、邱寶弘明知其未考領本國之普通重型機車駕駛執照，仍於民
    國110年6月10日12時50分許，騎乘車牌號碼000-0000號普通
    重型機車，沿新北市板橋區民族路往中山路方向行駛，行經
    新北市板橋區民族路與民權路之交岔路口，欲右轉民權路而
    駛至行人穿越道時，本應注意車前狀況，隨時採取必要之安
    全措施，且車輛行經行人穿越道，遇有行人穿越時，無論有
    無交通指揮人員指揮或號誌指示，均應暫停讓行人先行通過
    ，而依當時天候晴、日間自然光線、柏油路面乾燥、無缺陷
    、無障礙物、視距良好，並無不能注意之情事，竟疏未注意
    及此，未暫停禮讓行人穿越道上步行之吳坤榮，即貿然右轉
    因而碰撞吳坤榮，致吳坤榮受有頭部外傷併硬腦膜、蜘蛛膜
    下腔出血，造成右側優勢側偏離之重度殘障之重大難治之傷
    害。邱寶弘於肇事後，在有偵查犯罪職權之公務員或機關知
    悉其犯行前，即向據報前來現場處理之警員承認肇事並接受
    裁判。
二、案經吳坤榮告訴臺灣新北地方檢察署檢察官偵查起訴。
    理  由
一、按除被告所犯為死刑、無期徒刑、最輕本刑為3 年以上有期
    徒刑之罪或高等法院管轄第一審案件者外，於第一次審判期
    日前之準備程序進行中，被告先就被訴事實為有罪之陳述時
    ，審判長得告知被告簡式審判程序之旨，並聽取當事人、代
    理人、辯護人及輔佐人之意見後，裁定進行簡式審判程序，
    刑事訴訟法第273 條之1 第1 項定有明文。本件被告所犯係
    死刑、無期徒刑、最輕本刑為3 年以上有期徒刑以外之罪，
    其於準備程序中就被訴事實為有罪之陳述，經本院告知簡式
    審判程序之旨，並聽取公訴人及被告之意見後，認宜進行簡
    式審判程序，爰依上開規定裁定行簡式審判程序。
二、上揭事實，業據被告於偵查、本院準備程序及審理時均坦承
    不諱，核與告訴人吳坤榮於偵查中之指述情節相符，並有道
    路交通事故現場圖、道路交通事故調查報告表（一）（二）
    、新北市政府警察局道路交通事故初步分析研判表、新北市
    政府警察局舉發違反道路交通管理事件通知單、現場及附近
    監視器錄影翻拍畫面照片在卷可稽，被告之自白堪予採信。
    且按汽車行駛時，駕駛人應注意車前狀況，隨時採取必要之
    安全措施；又汽車行經行人穿越道，遇有行人穿越時，無論
    有無交通指揮人員指揮或號誌指示，均應暫停讓行人先行通
    過，道路交通安全規則第94條第3 項、第103 條第2 項分別
    定有明文，而依卷附道路交通事故調查報告表（一）所示，
    本案事故發生時，天候晴、日間自然光線、柏油路面乾燥、
    無缺陷、無障礙物、視距良好，並無不能注意之情事，被告
    於行經行人穿越道時，竟疏未注意車前狀況，禮讓行人即告
    訴人先行通過，其有過失洵屬無疑，致告訴人因被告之過失
    行為受有如事實欄所示之重傷害等情，亦有佛教慈濟醫療財
    團法人台北慈濟醫院診斷證明書3紙、佛教慈濟醫療財團法
    人台北慈濟醫院111年4月19日函及病情說明書1份在卷可資
    佐證，被告之過失駕駛行為與告訴人所受重傷害結果間，顯
    有相當因果關係，本件事證明確，被告犯行應堪認定。
三、按汽車駕駛人，無駕駛執照駕車、酒醉駕車、吸食毒品或迷
    幻藥駕車、行駛人行道或行經行人穿越道不依規定讓行人優
    先通行，因而致人受傷或死亡，依法應負刑事責任者，加重
    其刑至二分之一，道路交通管理處罰條例第86條第1 項定有
    明文。經查，被告所為如事實欄所示之過失傷害致人重傷犯
    行時並未領有合格普通重型機車駕駛執照，有新北市政府警
    察局舉發違反道路交通管理事件通知單在卷可憑（見110年
    度他字第7400號偵查卷第31頁），竟仍無照駕車上路，行經
    行人穿越道不依規定禮讓行人（告訴人），因而致告訴人受
    傷，則其所犯過失傷害罪自應依上開規定加重其刑。復按刑
    法總則之加重，係概括性之規定，所有罪名均一體適用；刑
    法分則之加重，係就犯罪類型變更之個別犯罪行為予以加重
    ，成為另一獨立之罪名；道路交通管理處罰條例第86條第1 
    項關於汽車駕駛人，無駕駛執照駕車、酒醉駕車、吸食毒品
    或迷幻藥駕車、行駛人行道或行經行人穿越道不依規定讓行
    人優先通行，因而致人受傷，依法應負刑事責任者，加重其
    刑至二分之一之規定，係就刑法過失傷害（及致重傷）罪之
    基本犯罪類型，對於加害人為汽車駕駛人，於從事駕駛汽車
    之特定行為時，或於行駛人行道、行經行人穿越道之特定地
    點，不依規定讓行人優先通行，因而致人受傷之特殊行為要
    件予以加重處罰，已就原犯罪類型變更之個別犯罪行為予以
    加重，而成另一獨立之罪名，自屬刑法分則加重之性質（最
    高法院92年度第1 次刑事庭會議決議、99年度台非字第198 
    號判決意旨參照）。是核被告所為，係犯道路交通管理處罰
    條例第86條第1 項、刑法第284 條後段之汽車駕駛人，無駕
    駛執照駕車，行經行人穿越道不依規定讓行人優先通行，因
    而犯過失傷害致人重傷罪，並應依前揭道路交通管理處罰條
    例之規定加重其刑。又被告於肇事後，在有偵查權限之警察
    機關尚不知何人為肇事者前，留在現場並主動向據報前來處
    理之員警坦承肇事，而自首並接受裁判，有道路交通事故肇
    事人自首情形記錄表1 紙附卷可佐（見110年度他字第7400
    號偵查卷第29頁反面），符合自首要件，爰依刑法第62條前
    段規定，減輕其刑，並依法先加後減。爰審酌被告之素行、
    智識程度、家庭經濟狀況、過失程度、告訴人所受傷害暨康
    復之情形，中華民國身心障礙證明上記載之事項，以及被告
    迄今仍未與告訴人達成和解賠償損害之犯後態度等一切情狀
    ，量處如主文所示之刑，並諭知易科罰金之折算標準，以資
    懲儆。
據上論斷，應依刑事訴訟法第273 條之1 第1 項、第299 條第1
項前段，道路交通管理處罰條例第86條第1 項，刑法第284 條後
段、第62條前段、第41條第1項前段，刑法施行法第1 條之1 第1
 項，判決如主文。
本案經檢察官陳建良提起公訴，檢察官詹啟章到庭執行職務。 
中　　華　　民　　國　　111 　年　　11　　月　　24　　日
                  刑事第二十四庭  法  官  徐子涵
上列正本證明與原本無異。
如不服本判決，應於判決送達後20日內敘明上訴理由，向本院提
出上訴狀 (應附繕本) ，上訴於臺灣高等法院。其未敘述上訴理
由者，應於上訴期間屆滿後20日內向本院補提理由書「切勿逕送
上級法院」。
                                  書記官　游士霈
中　　華　　民　　國　　111 　年　　11　　月　　24　　日
附錄本案論罪科刑法條全文：
中華民國刑法第284條
因過失傷害人者，處1 年以下有期徒刑、拘役或10萬元以下罰金
；致重傷者，處3 年以下有期徒刑、拘役或30萬元以下罰金。